臺灣嘉義地方法院刑事判決
111年度易字第27號
公  訴  人  臺灣嘉義地方檢察署檢察官
被      告  黃俊賢




上列被告因竊盜案件，經檢察官提起公訴（110年度偵字第8103
、10939、11506號），被告就被訴事實為有罪之陳述，本院裁定
進行簡式審判程序，判決如下：
    主  文
黃俊賢犯附表「主文」欄所示之罪，均累犯，各處附表「主文」
欄所示之刑（含主刑與沒收）。拘役部分，應執行拘役玖拾日，
如易科罰金，以新臺幣壹仟元折算壹日。
    犯 罪 事 實
一、黃俊賢意圖為自己不法之所有，為下列行為：㈠於民國110年
    7月16日凌晨某時，在嘉義縣○○市○○里0鄰○○路00○0號前，持
    磚頭2塊，破壞陳俐灼所有，車牌號碼00-0000號自用小客車
    後車窗（毀損部分未告訴），徒手竊取車內新臺幣（下同）
    800元及駕駛執照後逃離現場，嗣經陳俐灼發現報警，經警
    方調取監視器畫面，並發現陳俐灼車內黃俊賢作案用之磚頭
    2塊而查獲(下稱犯罪事實㈠)；㈡於110年10月31日凌晨某時許
    ，在嘉義縣○○市○○路0○0號朴子配天宮第二香客大樓前，使
    用不明方法開啟蕭文雅所有，車牌號碼00-0000號自用小客
    車車門，並徒手竊取車內200元之零錢，及其母蕭張金花之
    存摺1本、印章1顆後逃逸，嗣蕭文雅發現遭竊報警，經警調
    取監視器畫面查知上情(下稱犯罪事實㈡)；㈢於110年7月30日
    17時30分許，在嘉義縣六腳鄉更寮村玉王宮旁產業道路，見
    柳林阿鏡所有之車牌號碼000-000號普通重型機車鑰匙插在
    機車上，竟為代步之用，將該部機車發動後騎走，迨騎行至
    嘉義縣○○市○○里○○○0號鎮安宮旁，隨即棄車轉搭公車離去，
    嗣柳林阿鏡發現機車遭竊報警，經警調取監視器畫面查知上
    情(下稱犯罪事實㈢)。
二、案經柳林阿鏡訴由嘉義縣警察局朴子分局報告臺灣嘉義地方
    檢察署檢察官偵查起訴。
    理  由
一、本案被告所犯者非為死刑、無期徒刑、最輕本刑為3年以上
    有期徒刑之罪或高等法院管轄第一審案件，其於本院審理就
    被訴事實為有罪之陳述，經告知簡式審判程序之旨，並聽取
    公訴人、被告之意見後，本院依刑事訴訟法第273條之1第1
    項規定，裁定改以簡式審判程序進行本案審理。又簡式審判
    程序之證據調查，依刑事訴訟法第273條之2規定，不受同法
    第159條第1項、第161條之2、第161條之3、第163條之1及第
    164條至第170條所規定證據能力認定及調查方式之限制；再
    被告對於卷內之各項證據表示無意見，同意作為認定事實之
    證據，故卷內所列各項證據，自得作為證據，合先敘明。
二、上開犯罪事實，業據被告於本院審理時坦承不諱（易字卷第
    107、113-114頁），並有被害人陳俐灼、蕭文雅之證述，及
    告訴人柳林阿鏡之指訴可佐（嘉義縣警察局朴子分局【下稱
    朴子分局】嘉朴警偵字第1100015258號卷【下稱15258號警
    卷】第5-6頁、朴子分局嘉朴警偵字第1100021930號卷【下
    稱21930號警卷】第8-9頁、偵字10939號卷第6頁正、反面、
    偵字11506號卷第8頁正面-第9頁反面)；並有下列證據為憑
    ：就犯罪事實㈠部分，有扣押筆錄、扣押物品收據、扣押物
    品目錄表、扣押物品清單、被害人報告單、車號查詢汽車車
    籍、監視器光碟各1份、被告照片2張、車牌號碼00-0000號
    自用小客車照片8張、監視器畫面截圖12張為證(15258號警
    卷第8-26頁及證物袋、偵字8103號卷第26頁)；就犯罪事實㈡
    部分，有受(處)理案件證明單、受理各類案件紀錄表、監視
    器光碟各1份、監視器畫面截圖12張為證(21930號警卷第2-6
    頁、11-12頁及證物袋)；就犯罪事實㈢部分，有扣押筆錄、
    扣押物品目錄表、扣押物品收據、贓物認領保管單、受(處)
    理案件證明單、機車行照、車輛詳細資料報表、監視器光碟
    各1份、監視器畫面截圖、被告照片各3張為證(偵字第11506
    號卷第12-24頁及證物袋)；綜此，足認被告上開任意性自白
    與事實相符，應可採信。本案事證明確，被告之犯行堪可認
    定，應依法論科。
三、論罪科刑：
　㈠刑法第321條第1項第3款攜帶兇器竊盜罪，所稱之兇器，乃依
    一般社會觀念足以對人之生命、身體、安全構成威脅，而具
    有危險性之「器械」而言。磚塊、石頭乃自然界之物質，尚
    難謂為通常之「器械」，從而持磚塊、石頭砸毀他人車窗竊
    盜，尚難論以攜帶兇器竊盜罪(最高法院92年度台非字第38
    號判決意旨參照)。本件被告就犯罪事實㈠部分，係持磚塊砸
    毀被害人陳俐灼所有車牌號碼00-0000號自用小客車車窗，
    依上所述，該扣案之磚塊，非屬器械，自不合於刑法第321
    條第1項第3款所定凶器之要件。核被告就犯罪事實㈠-㈢所為
    ，均係犯刑法第320條第1項之竊盜罪。公訴意旨認被告就犯
    罪事實㈠部分，係犯刑法第321條第1項第3款之加重竊盜罪，
    尚有誤會，惟其基本社會事實同一，應依刑事訴訟法第300
    條規定，變更檢察官所引應適用之法條而改論以刑法第320
    條第1項之竊盜罪。又按刑事訴訟法第95條第1款規定：訊問
    被告應先告知犯罪嫌疑及所犯所有罪名，罪名經告知後，認
    為應變更者，應再告知。此項規定旨在使被告能充分行使防
    禦權，形式上縱未告知犯罪嫌疑及所犯罪名，而於訊問被告
    過程中，已就被告之犯罪嫌疑及所犯罪名之構成要件，為實
    質之調查，並賦予被告辯解之機會，被告防禦權之行使已獲
    確保，踐行之訴訟程序雖有瑕疵，顯然於判決本旨並無影響
    （最高法院93年度台非字第70號、98年度台上字第1211號判
    決意旨參照）；本案檢察官就犯罪事實㈠部分，係依刑法第3
    21條第1項第3款之加重竊盜罪起訴，本院就犯罪事實㈠部分
    雖未告知被告變更後之竊盜罪罪名，然本院已就被告普通竊
    盜之事實為實質之調查，被告就該項之事實，亦已自白不諱
    ，於其被訴事實，得以充分防禦，尚無使被告無從行使防禦
    權之情形，縱未告知應變更之罪名，於被告之防禦權無所妨
    礙，本院改依較輕之刑法第320條第1項普通竊盜罪處斷，難
    認有突襲裁判之違法，附此敘明。
　㈡被告所犯上開3次竊盜犯行，犯意各別，行為互殊，侵害法益
    對象明顯可分，應予分論處罰。
　㈢被告前因違反毒品危害防制條例案件，經本院以109年度訴字
    第109號判決處有期徒刑6月確定，於109年11月9日執行完畢
    ，其於受徒刑之執行完畢後，5年以內故意再犯本件有期徒
    刑以上之罪，為累犯，至於累犯是否應加重本刑，司法院大
    法官會議釋字第775號解釋係表示「除個案應量處最低法定
    刑、又無法適用刑法第59條在內減輕規定之情形時，法院才
    應依本解釋意旨裁量不予加重最低本刑」（最高法院109年
    度台上字第4491號、109年度台非字第139號、第170號判決
    意旨參照）。因此，倘若法院依個案犯罪情節，認並無應量
    處最低法定刑之情形，即應回歸刑法累犯規定加重本刑。就
    被告本案竊盜犯罪內容以觀，尚難認有應予從寬量處最低法
    定刑，否則即屬過苛之情事，自應依刑法第47條第1項規定
    加重本刑。
  ㈣爰審酌被告正值壯年，不思正途獲取財物，再審酌其所竊得
    物品之價值、其於本院審理時均坦承犯行，態度尚稱良好，
    暨被告自陳國中肄業之智識程度、未婚、無子女、職業為臨
    時工、月薪約1-2萬元、與母親同住等一切情狀，量處如附
    表所示之刑，並考量其犯罪時間密接性、手段、侵害法益程
    度等，定其應執行之刑，並諭知易科罰金之折算標準。
四、沒收：
  ㈠被告就犯罪事實㈠所竊得之現金800元、及就犯罪事實㈡所竊得
    之現金200元，為其犯罪所得且未扣案，應依刑法第38條之1
    第1項前段沒收之，並依同條第3項之規定，於全部或一部不
    能沒收或不宜執行沒收時，追徵其價額。
  ㈡被告就犯罪事實㈠所竊得駕駛執照1件，及就犯罪事實㈡所竊得
    之存摺1本、印章1顆，雖為被告犯罪所得，然並未扣案，而
    該駕駛執照、存摺、印章之沒收或追徵與否，對於被告不法
    行為之非難，抑或刑罰之預防或矯治目的助益甚微，欠缺刑
    法上之重要性，若另外開啟執行程序顯不符經濟效益，為免
    執行困難及耗費資源，爰依刑法第38條之2第2項規定不宣告
    沒收或追徵。又被告就犯罪事實㈢竊得之KB9-592號普通重型
    機車，業已發還被害人，有贓物認領保管單附卷可稽(偵字
    第11506號卷第22頁)，依刑法第38條之1第5項規定，亦不予
    宣告沒收或追徵。　　
據上論斷，應依刑事訴訟法第273條之1第1項、第299條第1項前
段、第300條（依刑事裁判精簡原則，僅記載程序法條文），判
決如主文。
本案經檢察官邱朝智提起公訴，檢察官徐鈺婷到庭執行職務。
中　　華　　民　　國　　111 　年　　3 　　月　　31　　日
                  刑事第六庭    法　官　林富郎
以上正本證明與原本無異。
如不服本判決應於收受判決後20日內向本院提出上訴書狀，並應
敘述具體理由；其未敘述上訴理由者，應於上訴期間屆滿後20日
內向本院補提理由書（均須按他造當事人之人數附繕本）「切勿
逕送上級法院」。告訴人或被害人如對於本判決不服者，應具備
理由請求檢察官上訴，其上訴期間之計算係以檢察官收受判決正
本之日期為準。
中　　華　　民　　國　　111 　年　　3 　　月　　31　　日
                                書記官　陳雪鈴
附表：
編號 犯罪事實 主文 1. 犯罪事實㈠ 黃俊賢犯竊盜罪，累犯，處拘役參拾伍日，如易科罰金，以新臺幣壹仟元折算壹日。 未扣案之犯罪所得新臺幣捌佰元沒收，於全部或一部不能沒收或不宜執行沒收時，追徵其價額。 2. 犯罪事實㈡ 黃俊賢犯侵竊盜罪，累犯，處拘役參拾日，如易科罰金，以新臺幣壹仟元折算壹日。 未扣案之犯罪所得新臺幣貳佰元沒收，於全部或一部不能沒收或不宜執行沒收時，追徵其價額。 3. 犯罪事實㈢ 黃俊賢犯竊盜罪，累犯，處拘役肆拾伍日，如易科罰金，以新臺幣壹仟元折算壹日。 

【附錄論罪科刑法條】　
刑法第320條第1項
意圖為自己或第三人不法之所有，而竊取他人之動產者，為竊盜
罪，處5年以下有期徒刑、拘役或50萬元以下罰金。